【裁判字號】    95,訴,3376
【裁判日期】    951115
【裁判案由】    毒品危害防制條例
【裁判全文】
臺灣高雄地方法院刑事判決              95年度訴字第3376號
公  訴  人  台灣高雄地方法院檢察署檢察官
被      告  乙○○
上列被告因毒品危害防制條例案件，經檢察官提起公訴（95年度
偵字第5134號），本院依簡式審判程序判決如下：
    主  文
乙○○連續施用第一級毒品，處有期徒刑捌月，扣案之海洛因捌
包（淨重零點伍伍公克，及含海洛因之包裝袋捌個）、含海洛因
之鐵盒壹個，均沒收銷燬之；又施用第二級毒品，處有期徒刑肆
月；應執行有期徒刑拾壹月，扣案之海洛因捌包（淨重零點伍伍
公克，及含海洛因之包裝袋捌個）、含海洛因之鐵盒壹個，均沒
收銷燬之。
    事  實
一、乙○○前於民國（下同）90年間因施用毒品犯行，經本院以
    90年度毒聲字第4844號裁定送觀察勒戒，因無繼續施用毒品
    之傾向，於90年10月24日執行完畢釋放，並由臺灣高雄地方
    法院檢察署檢察官以90年度毒偵字第1419號為不起訴處分確
    定。猶不知悔改，復基於施用第1 級毒品海洛因之概括犯意
    ，連續自95年5 月中旬某日起，至95年6 月1 日下午6 時許
    止，均在高雄縣大寮鄉○○○路344 巷36之3 號住處，施用
    海洛因多次，均以將海洛因摻入香煙後點煙吸食之方式施用
    ，平均每2 、3 日施用1 次；另基於施用第2 級毒品甲基安
    非他命之犯意，於95年6 月2 日某時，在高雄縣大寮鄉中興
    村友人住處，以將甲基安非他命加入玻璃球內燒烤成煙霧狀
    之方式，施用甲基安非他命1 次。嗣於95年6 月3 日晚間11
    時20分許，在高雄縣大寮鄉○○村○○路與義發路口，為警
    查獲，而查扣其持有之海洛因8 包（淨重0.55公克，及含海
    洛因包裝袋8 個）及含海洛因之鐵盒1 個，經警採集其尿液
    送驗結果呈嗎啡及甲基安非他命陽性反應，而查悉上情。
二、案經高雄縣政府警察局林園分局報請臺灣高雄地方法院檢察
    署檢察官偵查起訴。
    理  由
一、前開事實，業據被告乙○○於警詢、偵查及審理時坦承不諱
    （見警卷第6 頁、偵卷第2 至3 頁、本院卷第25頁），且經
    警採集其尿液送台灣檢驗科技股份有限公司鑑驗結果，被告
    尿液呈嗎啡及甲基安非他命陽性反應，有該公司之濫用藥物
    尿液檢驗報告1 紙附卷可佐（見偵卷第9 頁），並有被告所
    持之白粉8 包、鐵盒1 個扣案可稽，而該白粉確係海洛因，
    該鐵盒殘留海洛因無訛，亦有法務部調查局之鑑定通知書及
    高雄醫學大學附設中和醫院檢驗報告各1 份附卷可證（見偵
    卷及本院卷第17頁）；再者，被告於90年間因施用毒品犯行
    ，經本院以90年度毒聲字第4844號裁定送觀察勒戒，因無繼
    續施用毒品之傾向，於90年10月24日執行完畢釋放，並由臺
    灣高雄地方法院檢察署檢察官以90年度毒偵字第1419號為不
    起訴處分確定之事實，此有臺灣高等法院被告前案紀錄表可
    按，是被告確係於前案觀察勒戒執行完畢釋放後5 年內，又
    為本件施用毒品犯行無訛；從而，本件事證明確，被告犯行
    堪以認定，應予依法論科。
二、本案相關之法律比較適用：
    行為後法律有變更者，適用行為時之法律。但行為後之法律
    有利於行為人者，適用最有利於行為人之法律，刑法第2 條
    第1 項定有明文。查刑法第56條及第51條第5 款業經總統於
    94 年2月2 日修正公布，並依刑法施行法第10條之1 規定自
    95年7 月1 日施行。職是，本件被告行為後，法律有變更，
    自應就被告行為前、後相關法律有修正者，依前揭規定加以
    比較適用。茲說明如下：
  (一)、本件被告行為後，刑法第56條關於連續犯之規定已於94年
      1 月7 日修正公布刪除，並於95年7 月1 日施行，則被告
      之犯行，因行為後新法業已刪除連續犯之規定，此刪除雖
      非犯罪構成要件之變更，但顯已影響行為人刑罰之法律效
      果，自屬法律變更。經查：本件被告先後多次施用第1 級
      毒品海洛因，主觀上顯係基於施用第1 級毒品之同一犯意
      ，客觀上逐次實施數次行為而具連續性，進而侵害同性質
      之法益，惟因其各次行為依一般社會健全觀念，在時間差
      距上，可以分開，在刑法評價上，各具獨立性，每次行為
      皆可獨立成罪，是依廢止前刑法第56條之規定，本得適用
      連續犯規定而論以一罪，並得加重其刑至2 分之1 ，惟因
      修正後刑法刪除前開連續犯規定，以致被告前揭多次施用
      第1 級毒品之各該數次構成要件行為須依法分別論以數罪
      而併罰之，依新法第2 條第1 項規定比較新、舊法之結果
      ，仍以行為時、即廢止前刑法第56條之規定較有利於被告
      （最高法院95年第8 次刑事庭會議決議亦採同一見解）。
      故本件應依廢止前刑法第56條作為被告論罪科刑之基礎。
  (二)、又被告行為後，刑法第51條關於數罪併罰之定應執行刑規
      定亦於94年1 月7 日修正公布，並於95年7 月1 日施行，
      修正前刑法第51條第5 款規定：「宣告多數有期徒刑者，
      於各刑中之最長期以上，各刑合併之刑期以下，定其刑期
      。但不得逾20年。」，修正後刑法第51條第5 款規定：「
      宣告多數有期徒刑者，於各刑中之最長期以上，各刑合併
      之刑期以下，定其刑期。但不得逾30年。」，經比較新舊
      法結果，修正後之規定提高併罰之有期徒刑之最高刑期，
      並未較有利於被告，是依刑法第2 條第1 項前段之規定，
      仍應依修正前刑法第51條第5 款規定。
  (三)、綜上，本件經依前述是否論以連續犯及數罪併罰等規定合
      併比較之結果，爰認修正前刑法之連續犯及數罪併罰等相
      關規定較有利於被告，故應依行為時之修正前刑法作為本
      件被告論罪科刑之依據。
三、核被告乙○○所為係犯毒品危害防制條例第10條第1 項之施
    用第1 級毒品及同條例第10條第2 項之施用第2 級毒品等罪
    。被告持有第1 、2 級毒品之低度行為已為其施用之高度行
    為所吸收，不另論罪。被告多次施用第1 級毒品海洛因之行
    為，時間緊接，所犯罪名相同，顯係出於概括之犯意為之，
    為連續犯，爰依廢止前刑法第56條之規定以一罪論，並加重
    其刑。被告乙○○所犯上開施用第1 級毒品罪及施用第2 級
    毒品罪，犯意各別，罪名不同，應分論併罰之。爰審酌被告
    前經觀察勒戒，猶不思戒除毒癮，並無堅定戒癮之意志，惟
    念其行為尚未危害他人及其犯後坦承犯行，態度尚稱良好等
    一切情狀，分別量處如主文所示之刑，並依修正前刑法第51
    條第5 款之規定，定其應執行刑。至扣案之海洛因8 包（淨
    重0. 55 公克，及含海洛因難以析離之包裝袋8 個），及含
    海洛因且無法析離之鐵盒1 個，均係查獲之毒品，依毒品危
    害防制條例第18條第1 項前段規定，諭知沒收銷燬之。
據上論斷，應依刑事訴訟法第273 條之1 第1 項、第299 條第1
項前段，毒品危害防制條例第10條第1 項、第2 項、第18條第1
項前段，刑法第11條、第2 條第1 項前段，廢止前刑法第56條，
修正前刑法第51條第5 款，判決如主文。
本案經檢察官甲○○到庭執行職務。
中    華    民    國  95    年    11    月     15     日
                    刑事第十三庭法  官  方錦源
右正本證明與原本無異。
如不服本判決，應於判決送達後10日內向本院提出上訴狀，上訴
於台灣高等法院高雄分院（須附繕本）。
中    華    民    國  95    年    11    月     15      日
                                書記官  鄧思辰
附錄條文：
毒品危害防制條例第10條第1項、第2項：
施用第1級毒品者，處6月以上5年以下有期徒刑。
施用第2級毒品者，處3年以下有期徒刑。


司法院資訊處製作；財團法人民間司法改革基金會備份。
